臺灣臺北地方法院民事判決
110年度婚字第365號
原      告  乙○○  



訴訟代理人  黃福裕律師
被      告  甲○○  
上列當事人間請求離婚等事件，於民國111年3月28日言詞辯論終
結，本院判決如下：
    主      文
准原告與被告離婚。
對於兩造所生未成年子女甲○○（女、民國00年0月00日生、身分證統一編號：Z000000000）、乙○○（女、民國00年0月00日生、身分證統一編號：Z000000000）權利義務之行使、負擔，由兩造共同任之。惟與原告同住，並由原告負主要照顧之責，除有關未成年子女甲○○、乙○○之出養、移民、變更姓氏事項，由兩造共同決定外，其餘事項均由原告單獨決定。
被告應自民國110年12月17日起至未成年子女甲○○、乙○○成年時
止，按月於每月5日前給付原告關於未成年子女甲○○、乙○○之扶
養費各新臺幣捌仟捌佰元。如遲誤一期履行者，其後之6期（含
遲誤該期）視為已到期。
訴訟費用由被告負擔。
    事實及理由
甲、程序事項：
一、按數家事訴訟事件，或家事訴訟事件及家事非訟事件請求之
    基礎事實相牽連者，得向就其中一家事訴訟事件有管轄權之
    少年及家事法院合併請求，不受民事訴訟法第53條及第248
    條規定之限制；法院就前條第1項至第3項所定得合併請求、
    變更、追加或反請求之數宗事件，應合併審理、合併裁判；
    法院就前項合併審理之家事訴訟事件與家事非訟事件合併裁
    判者，除別有規定外，應以判決為之；家事事件法第41條第
    1項、第42條第1項前段、第2項定有明文。本件原告起訴請
    求准原告與被告離婚及酌定未成年子女親權，嗣於民國110
    年11月8日具狀追加請求被告給付未成年子女之扶養費，依
    首開規定，應予准許。
二、被告經合法通知，未於言詞辯論期日到場，核無家事事件法
    第51條準用民事訴訟法第386條所列各款情形之一，爰依原
    告之聲請，由原告一造辯論而為判決。　　
乙、實體事項：
壹、原告方面：
一、聲明：
　㈠請准原告與被告離婚。
　㈡對於兩造所生未成年子女甲○○、乙○○權利義務之行使、負擔
    ，均由原告單獨任之。
  ㈢被告應自原告請求之日起至兩造所生未成年子女甲○○、李
    依芯成年時止，按月於每月5日前給付原告關於未成年子女
    甲○○、乙○○之扶養費各新臺幣（下同）15,356元。如遲
    誤一期不履行，其後之6期視為已到期。
二、陳述：　
  ㈠離婚部分：
    ⒈原告於民國94年3月2日與被告結婚，於94年4月18日辦理
      結婚登記，育有未成年子女甲○○、乙○○。被告在賣場擔任
      電器商品銷售員，所賺之收入完全供其個人花用，未曾負
      擔家庭生活費用，家庭生活費用及未成年子女扶養費全由
      原告負擔，最近才因女兒要求偶而提供瑣碎零用錢供未成
      年子女花用。
    ⒉自兩造結婚以來，被告未曾分擔家庭生活費用，顯有惡意
      遺棄原告及未成年子女在繼續狀態中。又被告每月收入多
      少未讓家人知悉，且不知如何規劃造成其經濟窘境而形成
      以債養債，累積多少卡債未清？原告於110年3月下旬突接
      獲債權人向臺灣臺北地方法院聲請對被告核發之支付命令
      ，被告藉要還債而未負擔家庭經濟，無視原告對家中所為
      付出的辛勞，一副理所當然的「寄生」而完全仰賴原告的
      勞力付出，讓原告逐漸喪失夫妻間的情感。原告長期在家
      中無止盡的付出及幾近無休息從事美容生意以維持家庭經
      濟，無人可以分擔或是傾聽內心之苦，兩造已猶如陌生人
      ，雖同居一屋之內，但已致無話可說，數十年未曾有夫妻
      之實而早不存在任何夫妻情感，兩造維持婚姻之基礎已不
      存在，致無法共同生活，無復合之可能，應認有難以維持
      婚姻之重大事由存在，爰依民法第1052條第1項第5款、第
      2項規定請求准予離婚。
　㈡酌定未成年子女親權部分：
　　在兩造婚姻關係存續中，兩造所生未成年子女甲○○、乙○○之
    日常生活皆是由原告單獨照顧，並由原告單獨支付生活費及
    扶養費，且原告較為了解女兒之所需，但被告與女兒之互動
    幾近於零而無法了解女兒之所需。然因女兒已近112年1月1
    日即將要實施18歲為成年的年紀，況女兒皆自有想法而可自
    行決定要如何與被告為探視權之行使，故原告尊重兩名未成
    年子女之意願。
　㈢未成年子女扶養費部分：
　　依民法第1084條第2項、第1089條第1項前段、第1116條之2
    等規定，兩造對於未成年子女之扶養義務不因離婚而受影響
    ，被告對於未成年子女仍負有扶養義務。原告及未成年子女
    於臺北市依行政院主計處公布之「家庭收支調查報告」顯示
    ，109年度臺北市居民平均每人每月消費支出為30,713元（
    元以下四捨五入），故認未成年子女每月所需之扶養費各以
    30,713元計算為適當，又兩造均有經濟能力負擔扶養費，應
    平均負擔每名子女扶養費各15,356元為宜。　　 　　
貳、被告未於言詞辯論期日到場，亦未提出書狀作何聲明或陳述
    供本院審酌。
參、本院之判斷：
一、離婚部分：
　㈠原告主張兩造於94年3月2日結婚，94年4月18日辦理結婚登記
    ，育有未成年子女甲○○（00年0月生）、乙○○（00年0月生）
    ，被告工作收入完全供其個人花用，且積欠銀行債務經聲請
    核發支付命令，未曾負擔家庭生活費用，家庭生活費用及未
    成年子女扶養費全由原告負擔等事實，業據提出戶籍謄本、
    本院非訟事件中心送達文書信封、被告購置個人物品照片等
    為證（見本院卷第13、23-43頁）；而被告已於相當時期受
    合法通知，於言詞辯論期日不到場，亦未提出書狀作何聲明
    或陳述，依家事事件法第10條第2項前段準用民事訴訟法第2
    80條第3項前段再準用同法條第1項規定，視同被告自認原告
    主張之前開事實為真實。
　㈡按夫妻之一方以惡意遺棄他方在繼續狀態中者，他方得向法
    院請求離婚，民法第1052條第1 項第5 款定有明文。又夫妻
    互負同居義務為民法第1001條明文規定，如一方無正當理由
    而拒絕與他方同居，或有支付家庭生活費用之資力，無正當
    理由而不支付者，即屬以惡意遺棄他方（最高法院39年臺上
    字第415 號、49年臺上字第1251號裁判要旨參照）。查原告
    主張被告長年未負擔家庭生活費用等情，固為被告所不爭執
    ，惟被告自105年至109年之所得收入分別為89,920元、
　　3,862元、0元、2,500元、12,070元，有被告各類所得資料
    清單可參（見本院卷第247-254頁），可見被告自105年起顯
    無能力支付家庭生活費及未成年子女之扶養費，尚與惡意遺
    棄之要件未合。原告主張被告惡意遺棄原告在繼續狀態中，
    依民法第1052條第1項第5款訴請判決離婚，尚難認有理由。
　㈢原告主張依民法第1052條第2項請求離婚，核有理由：
　　⒈按有民法第1052條第1項以外之重大事由，難以維持婚姻
　　　者，夫妻之一方得請求離婚，但其事由應由夫妻之一方負
      責者，僅他方得請求離婚，民法第1052條第2項定有明文
      。又婚姻以夫妻之共同生活為目的，夫妻應以誠摯相愛、
      互信為基礎，相互扶持、尊重、忍讓與諒解，共同建立和
      諧美滿幸福之家庭，非有足以破壞共同生活或難以維持婚
      姻之重大事由，夫妻之一方固不得任意訴請離婚；惟若夫
      妻間誠摯相愛及互信之基礎動搖，彼此難以容忍、諒解，
      無從繼續保持共同生活之圓滿、安全及幸福，而生婚姻之
      破綻，夫妻之一方即非不得依民法第1052條第2項規定請
      求離婚。是對於家庭生活之美滿幸福，有妨礙之情形，即
      得認其與此之所謂難以維持婚姻之重大事由相當（最高法
      院79年度台上字第1040號判決參照）。至於是否有難以維
      持婚姻之重大事由，判斷標準為婚姻是否已生破綻而無回
      復之希望，此不可由原告已喪失維持婚姻意欲之主觀面加
      以認定，而應依客觀的標準，即難以維持婚姻之事實，是
      否已達於倘處於同一境況，任何人均將喪失維持婚姻希望
      之程度以決之（最高法院87年度台上字第1304號判決要旨
      參照）。　　
　　⒉查原告主張被告長期藉要還債而未負擔家庭經濟，家中生
      活及未成年子女之照顧完全仰賴原告長期無止盡的付出及
      幾近無休息從事美容生意以維持家庭經濟，無人可以分擔
      或是傾聽內心之苦，原告逐漸喪失夫妻間的情感，兩造已
      猶如陌生人，雖同居一屋之內，但已致無話可說，數十年
      未曾有夫妻之實而早不存在任何夫妻情感等情，被告未為
      任何爭執及答辯，堪可採信。本院審酌被告於104年之前
      有經濟收入時未負擔家庭經濟，105年之後復無所得收入
      可分擔家中重擔，且兩造長久徒有夫妻之名而無夫妻之實
      ，可見兩造誠摰互信之感情基礎，已經不復存在，與夫妻
      應共同生活之目的本質有違，喪失夫妻共同生活之基礎，
      則在客觀上維持婚姻之情感不復存在，主觀上亦喪失維持
      婚姻之意欲，足認兩造婚姻所生之破綻已無回復之希望，
      原告據此主張兩造婚姻已有難以維持之重大事由，自屬有
      據。原告主張依民法第1052條第2項規定請求准予離婚，
      核有理由。
二、酌定未成年子女親權部分：
  ㈠按夫妻離婚者，對於未成年子女權利義務之行使或負擔，依
    協議由一方或雙方共同任之，未為協議或協議不成者，法院
    得依夫妻之一方、主管機關、社會福利機構或其他利害關係
    人之請求或依職權酌定之；法院為前條裁判時，應依子女之
    最佳利益，審酌一切情狀，尤應注意下列事項：一、子女之
    年齡、性別、人數及健康情形，二、子女之意願及人格發展
    之需要，三、父母之年齡、職業、品行、健康情形、經濟能
    力及生活狀況，四、父母保護教養子女之意願及態度，五、
    父母子女間或未成年子女與其他共同生活之人間之感情狀況
    ，六、父母之一方是否有妨礙他方對未成年子女權利義務行
    使負擔之行為，七、各族群之傳統習俗、文化及價值觀；前
    項子女最佳利益之審酌，法院除得參考社工人員之訪視報告
    或家事調查官之調查報告外，並得依囑託警察機關、稅捐機
    關、金融機構、學校及其他有關機關、團體或具有相關專業
    知識之適當人士就特定事項調查之結果認定之；民法第1055
    條第1項、第1055條之1定有明文。又法院為審酌子女之最佳
    利益，得徵詢主管機關或社會福利機構之意見、請其進行訪
    視或調查，並提出報告及建議；家事事件法第106條第1 項
    亦有明文。
  ㈡查兩造婚後育有未成年子女甲○○、乙○○，本件既准原告與被
    告離婚，業如前述，則原告請求酌定離婚後關於兩造所生未
    成年子女之親權人，核無不合。
　㈢本院囑託映晟社會工作師事務所訪視原告及未成年子女調查
    結果，經綜合評估：原告親權行使之意願、經濟能力、親子
    關係、兩名未成年子女之意願等事項，基於最小變動原則，
    建議由兩造共同行使親權，以維持親子關係並共同關照2名
    未成年子女；然2名未成年子女目前之相關事務，主要由原
    告負責處理，故基於主要照顧者原則與繼續性原則，建議由
    原告擔任主要照顧者；就被告與未成年子女間之探視，原告
    同意被告探視，兩造可自行與2名未成年子女聯繫，建議可
    由兩造自行安排探視等情，有社工訪視調查報告在卷可參（
    見本院卷第221-229頁）。另訪視被告部分，經映晟社會工
    作師事務所以電話均未能與被告取得聯繫，無法訪視，有聯
    繫紀錄可參（見本院卷第222頁）。　
　㈣本院審酌上開訪視報告之內容、未成年子女之意願，及原告
    經濟及照護環境均相當穩定，具有行使負擔親權之意願及能
    力，並與未成年子女間親子關係互動良好，應足以提供未成
    年子女之成長生活環境；而被告未接受訪視，亦未到庭表達
    意見，惟為維持被告與未成年子女之親子關係並共同關照2
    名子女，是認未成年子女親權之行使負擔由兩造共同任之，
    並與原告同住由原告擔任主要照顧者，應較符合未成年子女
    之最佳利益。又為避免兩造教養子女意見不一，致有貽誤未
    成年子女事務處理之情，故有關未成年子女之出養、移民、
    變更姓氏事項需由兩造共同決定外，其餘事項均由原告單獨
    決定之，爰酌定如主文第2項所示。
三、未成年子女甲○○、乙○○扶養費部分：
  ㈠按父母對於未成年之子女，有保護及教養之權利義務；且對
    於未成年子女之權利義務，由父母共同行使或負擔；又父母
    對於未成年子女之扶養義務，不因結婚經撤銷或離婚而受影
    響；民法第1084條第2項、第1089條第1項前段、第1116條之
　　2 定有明文。依上開規定，兩造對於未成年子女之扶養義務
    不因離婚而受受影響，被告對於未成年子女負有扶養義務，
    原告請求被告給付關於未成年子女至成年時之扶養費，核屬
    有據。
 ㈡次按，扶養之程度，應按受扶養權利者之需要，與負扶養義務
   者之經濟能力及身分定之；負扶養義務者有數人，而其親等
   同一時，應各依其經濟能力分擔義務；民法第1119條、第
　 1115條第3項定有明文。又法院命給付扶養費之負擔或分擔，
   得審酌一切情況，定其給付之方法，不受聲請人聲明之拘束
   ；前項給付，法院得依聲請或依職權，命為分期給付或給付
   定期金；法院命分期給付者，得酌定遲誤一期履行時，其後
   之期間視為亦已到期之範圍或條件；家事事件法第107 條第1
   、2 項準用同法第100 條第1、2、3 項亦有明定。所謂受扶
   養權利者之需要，應指一般人之消費支出，關於未成年子女
   之扶養費究竟應以多少為適當，舉證困難，實難作列舉的計
   算。是本院參酌①如附表所示兩造之身分及經濟能力；②原告
   及未成年子女於臺北市生活，依行政院主計處公布之「家庭
   收支調查報告」顯示，109年度臺北市居民平均每人每年每月
   消費支出為30,713元，及衛生福利部社會救助及社工司公告
   之111 年度臺北市地區每月最低生活費為18,682元；③未成年
   子女之年齡、各成長階段之日常生活需要、社會現況物價指
   數、一般生活水準等一切情狀；認每位未成年子女每月所需
   之扶養費用各以22,000元計算為適當。
 ㈢再參兩造如附表所示之所得、財產狀況（見本院卷第129-145
　 、247-254頁稅務電子閘門財產所得調件明細表、各類所得資
   料清單），原告顯有較佳之經濟能力，認被告應負擔未成年
   子女2/5之扶養費為合理，即被告應負擔每名未成年子女每月
   扶養費各為8,800元（22,000元×2/5）。又扶養費屬定期金性
   質，乃維持受扶養權利人生活所需之費用，其費用之需求係
   陸續發生，應以分期給付為原則，原告請求被告應於每月5日
   前給付，並定1期逾期不履行時，其後6期喪失期限利益而視
   為均已到期，俾督促被告按期履行，以維護未成年子女之利
   益，核有理由。
 ㈣依上，原告請求被告應自請求之日（民事準備狀繕本送達翌日
   即110年12月17日）起至未成年子女成年日止，按月於每月5
   日前給付原告關於每位未成年子女之扶養費各8,800元，如遲
   誤一期不履行，其後之6期視為已到期，為有理由，應予准許
   。 
四、綜上述，原告請求如主文所示，為有理由，應予准許，逾此
    範圍之請求，為無理由，應予駁回。
肆、本件事證已臻明確，原告其餘攻擊防禦方法及所提證據，經
    核與判決結果不生影響，爰不逐一論述，附此敘明。
伍、訴訟費用負擔之依據：家事事件法第51條，民事訴訟法第78
    條。
中　　華　　民　　國　　111 　年　　4 　　月　　18　　日
                  家事法庭    法　官  蔡寶樺
以上正本係照原本作成。
如對本判決上訴，須於判決送達後20日內向本院提出上訴狀。如
委任律師提起上訴者，應一併繳納上訴審裁判費。
中　　華　　民　　國　　111 　年　　4 　　月　　18　　日
                              書記官  張妤瑄
附表
   原告    被告 備註 職業 個人經營美容業  賣場電器銷售人員  所得收入 101年 依原告陳述平均每月以6萬元計算，每年所得約72萬元。   316,935元 見本院卷第 第127頁筆 錄、第129-145頁兩造 稅務電子閘門所得、財 產調件明細表、第247-254頁所得資料清單  102年    551,149元   103年    423,071元   104年    289,582元   105年     89,920元   106年      3,862元   107年          0元   108年 工作所得：約72萬元 另股利及其他所得： 416,407元。     2,500元   109年 工作所得：36萬元 （依疫情收入減少，依原告陳述平均每月以3萬元計算）。 另股利及其他所得： 315,000元    12,070元  財產 8筆合計2,109,620元     無